臺灣嘉義地方法院刑事判決　　　　　　　94年度交易字第26號
聲　請　人　臺灣嘉義地方法院檢察署檢察官
被　　　告　丙○○　男　25歲.
選任辯護人　汪玉蓮律師
上列被告因過失傷害致重傷害案件，經檢察官聲請簡易判決處刑
（93年度偵字第7011號），本院簡易庭認有刑事訴訟法第451條
之1第4項但書之情形，改依通常程序審理，本院判決如下：
    主  文
丙○○因過失傷害人致重傷，累犯，處有期徒刑壹年。
    事  實
一、丙○○曾犯毒品危害防制條例案件，經臺灣臺南地方法院於
    民國（下同）91年2月15日，以90年易字第2259號判決有期
    徒刑6月確定，並於92年10月7日易科罰金執行完畢；猶不知
    惕勵，於93年4月5日上午7時許，駕駛車牌號碼QI─3829 號
    自用小客車，沿嘉義巿大雅路2段由東往西方向行駛，途經
    大雅路與小雅路交岔路口處時，原應注意汽車行駛時，駕駛
    人應注意車前狀況，隨時採取必要之安全措施，行駛至交岔
    路口，其行進應遵守燈光號誌之指示，遇有圓形紅燈，即表
    示禁止通行，不得進入路口，而當時天候晴、日間自然光線
    、市區○○路、柏油路面乾燥、無缺陷、無障礙物、視距良
    好，行車管制號誌正常，並無不能注意之情事，竟疏未注意
    前方號誌與車輛動態，於大雅路行車管制號誌為圓形紅燈時
    ，貿然闖越紅燈，駛入前揭交岔路口，適有乙○○騎乘車牌
    號碼YVS─485號輕型機車，沿嘉義巿小雅路依綠燈指示，自
    東南方向駛入該交岔路口，無由閃避，前揭小客車左側車身
    中間與前揭機車右側車身發生碰撞，導致乙○○人車倒地，
    造成乙○○受有頭部外傷併右側額葉硬腦膜下出血、蛛網膜
    下腔出血、器質性精神病態、嗅神經損傷等傷害，嗣經診治
    、觀察，乙○○嗅覺功能喪失毀敗，形成重傷害。丙○○於
    肇事後，於有偵查犯罪職權之機關或公務員查知犯人前，即
    向到場處理之嘉義市警察局交通警察隊警員丁○○承認闖越
    紅燈肇事，自首接受裁判。
二、案經乙○○訴請台灣嘉義地方法院檢察署檢察官偵查後聲請
    簡易判決處刑。
    理  由
一、訊據被告丙○○固承認其駕駛前揭小客車，與告訴人乙○○
    所騎機車於前揭時、地發生車禍，造成告訴人受傷之情無訛
    ，惟矢口否認有何過失，辯稱：我在警詢時，是出於好意，
    想為幫忙告訴人請領保險金，才承認闖紅燈，實際上，當時
    大雅路是綠燈；又告訴人所受傷害未達重傷害云云。經查：
  (一)按被告之自白，非出於強暴、脅迫、利誘、詐欺、疲勞訊問
    、違法羈押或其他不正之方法，且與事實相符者，得為證據
    ；被告或共犯之自白，不得作為有罪判決之唯一證據，仍應
    調查其他必要之證據，以察其是否與事實相符；刑事訴訟法
    第156條第1項、第2項定有明文。本件被告前揭闖越紅燈之
    行為，業據其於警詢時承認無訛，有嘉義巿警察局交通隊交
    通事故談話紀錄表1紙附卷可憑（見發查卷第23頁），且經
    告訴人於警偵訊時及審理中以證人身分到庭結證；當時我是
    依循小雅路綠燈的指示，才駛入前揭交岔路口等語在卷（見
    發查卷第3、4、24頁，本院卷第93-96頁），並與證人即到
    場處裡員警於偵審中到庭結證：我問被告車禍情形，被告承
    認闖紅燈肇事，我開立違規通知單及製作筆錄，被告都簽名
    ，沒有異議，當時被告沒有講幫忙告訴人領保險的事等語相
    符（見發查卷第53-54頁，本院卷第88-90頁）；此外，亦有
    嘉義巿警察局舉發違反道路交通管理事件通知單（載明被告
    闖紅燈）影本1紙附卷可稽（見發查卷第55頁），復徵諸被
    告領有合格之駕駛執照，有駕車經驗，並非無知之人，而被
    告與告訴人並不相識，被告實無出於好意，即自願承認闖越
    紅燈，無端背負民、刑事追訴及行政法規處罰等諸多責任之
    理，又被告於審理中亦自承該等自白並未出於強暴、脅迫、
    利誘、詐欺或疲勞訊問等之不正或不自由方法（見本院卷第
    130頁），揆諸所引規定，被告前揭自白當可為證據，且該
    等自白之真實性亦足認定；被告審理中所辯，顯為事後翻異
    之卸責虛詞，無足採信。至於證人即被告母親甲○○於審理
    中所證：被告是為幫忙告訴人請領保險金，才承認闖越紅燈
    云云，係事後聽聞被告傳述而悉，並非甲○○親自目睹本件
    車禍過程而知何人闖越紅燈（見本院卷第91-92頁），故甲○○所為證詞無足為有利於被告之認定。另車禍當時，前揭
    路口之交通流量與被告是否闖越紅燈並無必然關係，故本院
    認為被告關於勘驗現場車流量之聲請，應無必要。
  (二)次按汽車行駛時，駕駛人應注意車前狀況，隨時採取必要安
    全措施；汽車行駛至交岔路口，其行進應遵守燈光號誌之指
    示；遇有圓形紅燈，即表示禁止通行，不得進入路口，道路
    交通安全規則第94條第3項、第102條第1項第1款、道路交通
    標誌標線號誌設置規則第206條第5款均有明文。本件被告駕
    駛小客車，理應注意上開道路交通安全規則，以避免危險之
    發生，而當時天候晴、日間自然光線、市區○○路、柏油路
    面乾燥、無缺陷、無障礙物、視距良好，行車管制號誌正常
    ，並無不能注意之情事，竟疏未注意，闖越紅燈，貿然駛入
    前揭交岔路口，造成沿小雅路遵循綠燈駛入交岔路口之告訴
    人機車無法閃避，小客車左側車身中間因而碰撞機車右側車
    身，導致本件車禍事故等情，除前揭所述被告闖越紅燈之部
    分外，並有道路交通事故調查報告表、道路交通事故現場圖
    、事故現場照片六張附卷可憑（見發查卷第20-22、28-30頁
    ），是被告前揭違規之駕車行為具有過失甚明。另依前揭事
    故調查報告表、現場圖及現場照片所示內容，以及告訴人機
    車右側車身遭被告小客車左側車身碰撞、碰撞地點靠近道路
    中央、小客車之車速應高於機車車速等因素，堪認依循綠燈
    指示駛入前揭交岔路口之告訴人機車，係遭貿然違規進入交
    岔路口之被告小客車自右後方追及碰撞，告訴人無由注意及
    此，故告訴人對於本件車禍之發生並無任何過失可言。
  (三)又次，告訴人因本件車禍受有頭部外傷併右側額葉硬腦膜下
    出血、蛛網膜下腔出血及器質性精神病態等情，業據證人即
    行政院衛生署嘉義醫院（下稱嘉義醫院）醫師呂怡賢於審理
    中到庭結證屬實（見本院卷第80-83頁），並有天主教聖馬
    爾定醫院診斷證明書、嘉義醫院診斷證明書及長庚紀念醫院
    嘉義分院診斷證明書共4紙附卷可憑（見發查卷第5-8頁），
    又告訴人因本件車禍造成嗅神經損傷，並導致嗅覺完全喪失
    ，難以恢復等情，業據證人即嘉義醫院醫師戊○○於審理中
    到庭結證明確（見本院卷第84-87頁），並有嘉義醫院診斷
    證明書1紙及嘉義醫院93年9月29日（93）嘉醫歷字第4450號
    函附卷足稽（見發查卷第9、41頁），再者，告訴人經台中
    榮民總醫院耳鼻喉科主治醫師江榮山鑑定結果，亦認為告訴
    人嗅覺完全喪失，有該醫師鑑定書1紙附卷堪佐（見本院卷
    第113頁），故認告訴人之嗅覺確已完全喪失無誤。至於告
    訴人之「十二指腸潰瘍破裂穿孔合併腹膜炎」病症應非本件
    車禍所致，業據證人呂怡賢於前揭證述中敘說明確（見本院
    卷第83頁），附為指明。
  (四)綜上，告訴人確係因本件被告之過失行為而受有重傷害之情
    ，已如前述，又被告之過失行為與告訴人之重傷害結果間具
    有相當因果關係。從而，本件事證已臻明確，被告過失犯行
    ，洵堪認定。
二、(1)復按刑法第10條第4項第3款所謂毀敗嗅能，係指其嗅能全
    部喪失效能而言（最高法院40年台上字第73號判例要旨參照
    ），查告訴人因本件車禍導致嗅覺功能喪失，業見前述，故
    告訴人之嗅覺喪失屬於刑法第10條第4項第3款之「毀敗」重
    傷害，足堪認定。核被告丙○○所為，係犯刑法第284條第1
    項後段之過失傷害致重傷罪。(2)查被告曾犯毒品危害防制條
    例罪，經臺灣臺南地方法院以90年易字第2259號判決有期徒
    刑6月確定，並於92年10月7日易科罰金執行完畢等情，有台
    灣高等法院被告全國前案紀錄表、台灣嘉義地方法院檢察署
    刑案資料查註紀錄表可參，其受有期徒刑之執行完畢，5年
    以內再犯本件有期徒刑以上之罪，為累犯，應依刑法第47規
    定，加重其刑。(3)繼按自首者於自首後，縱又為與自首時不
    相一致之陳述，甚至否認犯罪，仍不能動搖其自首效力（最
    高法院88年度台上字第877號判決）。查被告被告於肇事後
    ，於有偵查犯罪職權之機關或公務員查知犯人前，即向到場
    處理警員丁○○承認闖越紅燈肇事，自首接受裁判，有嘉義
    市○○○道路交通事故肇事人自首情形紀錄表1紙附卷足證
    （見發查卷第26頁），縱被告於偵審時否認闖越紅燈，自認
    未具過失，揆諸所引判決要旨，前開自首仍有自首之效力，
    應依刑法第62條前段之規定，減輕其刑；並先加後減之。(4)
    爰審酌被告於市區道路闖越紅燈，過失程度嚴重，又告訴人
    係20餘歲之年輕女子，因車禍造成嗅覺喪失，對告訴人日後
    生活造成不便及不小影響，被告於警詢時承認而偵審中否認
    犯行之態度，及迄今仍未與告訴人達成民事和解賠償損害等
    一切情狀，量處如主文所示之刑，以示懲儆。
據上論斷，應依刑事訴訟法第452條、第299條第1項前段、刑法
第284條第1項後段、第47條、第62條前段，罰金罰鍰提高標準條
例第1條前段，判決如文。
本案經檢察官柯文綾到庭執行職務
中　　華　　民　　國　　94　　年　　7 　　月　　29　　日
                    交通法庭 審判長法  官  夏 金 郎
                                   法  官  陳 俞 婷
                                   法  官  盧 鳳 田
上列正本證明與原本無異。
如不服本判決，應於判決送達後10日內向本院提出上訴狀（應附
繕本）。告訴人或被害人如對於本判決不服者，應具備理由請求
檢察官上訴，其上訴期間之計算係以檢察官收受判決正本之日期
為準。
中　　華　　民　　國　　94　　年　　7 　　月　　29　　日
                                   書記官  楊 國 色
附錄論罪科刑法條：
刑法第284條：
因過失傷害人者，處六月以下有期徒刑、拘役或五
百元以下罰金。致重傷者，處一年以下有期徒刑、拘役或五百元
下罰金。
從事業務之人，因業務上之過失傷害人者，處一年以下有期徒刑
、拘役或一千元以下罰金。致重傷者，處三年以下有期徒刑、拘
役或二千元以下罰金。
